【裁判字號】    95,交上訴,80
【裁判日期】    951130
【裁判案由】    公共危險等
【裁判全文】
臺灣高等法院高雄分院刑事判決        95年度交上訴字第80號
上  訴  人  臺灣高雄地方法院檢察署檢察官
被      告  丙○○
                    號
上列上訴人因被告公共危險等案件，不服臺灣高雄地方法院95年
度交訴字第150 號中華民國95年7 月31日第一審判決（起訴案號
：臺灣高雄地方法院檢察署95年度偵字第4443號），提起上訴，
本院依簡式審判程序，判決如下：
    主  文
上訴駁回。
丙○○應向國庫支付新臺幣拾萬元。
    事實及理由
一、本案經本院審理結果，認第一審以被告丙○○犯刑法第185
    條之4 之肇事逃逸罪、刑法第216 條、第210 條之行使偽造
    私文書罪，分別判處有期徒刑1 年及4 月，應執行有期徒刑
    1 年2 月，並諭知被告緩刑4 年，其認事用法及量刑均無不
    當，應予維持，並引用第一審判決書記載之事實、證據及理
    由（如附件）。
二、檢察官上訴意旨略以：被告有賭博前科，且曾因酒後駕車經
    緩起訴，仍不知警惕，竟於肇事後駕車逃逸，對被害人甲○○之生命安全毫不在乎，足見其惡性重大，且經循線查獲後
    ，竟冒用乙○○名義應訊，犯案情節重大，原審就偽造文書
    書部分，量處有期徒刑4 月，顯然過輕，宣告緩刑亦有不當
    ，尚難甘服云云。
三、然查：被告固曾因酒醉駕車，經臺灣高雄地方法院檢察署檢
    察官緩起訴在案，惟被告此次肇事，並未飲酒，此有酒精濃
    度測試單1 紙在卷可憑（警卷第15頁），而且被告自警詢起
    ，始終坦承犯行，犯後態度良好，並已與被害人甲○○達成
    和解，有和解書1 紙在卷可稽（偵二卷第39頁），另被害人
    乙○○亦表示不追究被告犯行，且被告於警方發覺被告冒名
    應訊前，即主動至高雄市政府警察局漢民派出所坦承冒用「
    乙○○」名義應訊，並接受裁判，是原審因之量處被告肇事
    逃逸部分，有期徒刑1 年，行使偽造私文書部分，有期徒刑
    4 月，應執行有期徒刑1 年2 月，堪屬允當，並無量刑過輕
    之情形；而且原審法院考量被告，因一時失慮，偶罹刑典，
    事後已坦承犯行，深具悔意等情，並已與被害人甲○○達成
    和解，另被害人亦不追究被告犯行，而併為被告緩刑之宣告
    ，於法尚無不妥。
四、綜上所述，檢察官上訴意旨，以量刑過輕及緩刑不當，指摘
    原判決不當，為無理由，應予駁回。
五、又按被告於行為後，刑法第74條緩刑規定雖於94年2 月2 日
    修正公布，95年7 月1 日施行，惟緩刑規定，並非關於行為
    可罰性之法律規範，而係屬刑之宣告規範，無修正刑法第2
    條第1 項之適用，是以本件被告犯罪雖在前揭刑法修正條文
    施行前，惟本件裁判時係於刑法修正條文施行後，自應適用
    修正條文施行後之刑法第74條規定（參照最高法院95年第8
    次刑事庭會議決）。又依修正後刑法第74條第2 款規定：「
    緩刑宣告，得斟酌情形，命犯罪行為人為下列各款事項：…
    四、向公庫支付一定之金額。…」，修正後刑法第74條第2
    項第4 款定有明文。本院審酌被告家境小康、犯罪所造成之
    損害及其當庭表示願意支付相當於易科罰金4 個月之金額（
    即10萬8 千元）予國庫，及檢察官表示如被告願意支付相當
    4 個月易科罰金之金額，則對宣告被告緩刑無意見等情，本
    院因認命被告向國庫支付10萬元為當，爰依刑法第74條第2
    項第4 款，命被告向國庫支付10萬元，以鼓勵其向上並期自
    新。
據上論結，應依刑事訴訟法第373 條、第368 條、第273 條之1
第1 項，刑法第74條第2 項第4 款，判決如主文。
本案經檢察官王登榮到庭執行職務。
中    華    民    國    95    年    11    月    30    日
                  刑事第六庭  審判長法  官  王光照
                                    法  官  張盛喜
                                    法  官  李璧君
以上正本證明與原本無異。
如不服本判決應於收受本判決後10日內向本院提出上訴書狀，其
未敘述上訴理由者，並得於提起上訴後10日內向本院補提理由書
狀（均須按他造當事人之人數附繕本）「切勿逕送上級法院」。
中    華    民    國    95    年    11    月    30    日
                                    書記官  唐奇燕
附錄本件判決論罪科刑法條：
中華民國刑法第185條之4
駕駛動力交通工具肇事，致人死傷而逃逸者，處6 月以上5 年以
下有期徒刑。
中華民國刑法第216條
（行使偽造變造或登載不實之文書罪）
行使第210 條至第215 條之文書者，依偽造、變造文書或登載不
實事項或使登載不實事項之規定處斷。
中華民國刑法第210條
（偽造變造私文書罪）
偽造、變造私文書，足以生損害於公眾或他人者，處5 年以下有
期徒刑。
中華民國刑法第217條
（偽造盜用印章印文或署押罪）
偽造印章、印文或署押，足以生損害於公眾或他人者，處3 年以
下有期徒刑。
盜用印章、印文或署押，足以生損害於公眾或他人者，亦同。
附件：
臺灣高雄地方法院刑事判決             95年度交訴字第150號
公  訴  人  臺灣高雄地方法院檢察署檢察官
被      告  丙○○  女
上列被告因公共危險等案件，經檢察官提起公訴（95年度偵字第
4443號），被告就被訴事實為有罪之陳述，經本院合議庭裁定由
受命法官獨任進行簡式審判程序，本院判決如下：
    主  文
丙○○駕駛動力交通工具肇事，致人受傷而逃逸，處有期徒刑壹
年；又行使偽造私文書，足以生損害於公眾及他人，處有期徒刑
肆月，如附表所示偽造之「乙○○」署押，均沒收。應執行有期
徒刑壹年貳月，緩刑肆年，如附表所示偽造之「乙○○」署押，
均沒收。
    事實及理由
一、犯罪事實：
  (一)丙○○於民國94年9 月21日晚上9 時20分許，駕駛車牌號碼
    3S-6847 號之紅色自用小客車，沿高雄巿小港區○○路由西
    往東方向行駛，途經該路段339 號前時，竟逆向駛入對向車
    道，適有王怡萍騎乘車牌號碼XB9-785 號重機車後載甲○○
    （懷有身孕），沿同路由東往西方向行駛至該路段339 號處
    ，突見上情閃避不及，兩車因而發生擦撞，致王怡萍、甲○○人車倒地，造成甲○○受有左小腿擦傷、左腳挫傷等傷害
    （過失傷害罪部分，經甲○○撤回告訴，業經檢察官為不起
    訴處分）。詎丙○○肇事致甲○○受傷後，竟未停車及立即
    下車救護傷患，反基於肇事逃逸之犯意，未對甲○○採取必
    要救護措施而駕車逃逸，幸經現場民眾目擊丙○○所駕駛上
    開車輛之車牌號碼報警循線查獲。
  (二)丙○○因係無照駕駛且肇事逃逸，為免受罰及規避刑責，竟
    萌生冒名應訊之意，於其為警循線查獲前，先打電話給不知
    情之乙○○（為丙○○之妹，業經檢察官不起訴處分）借用
    汽車駕照及身分證，且未將借用原因告知乙○○，乙○○即
    將證件攜往高雄市○○區○○路土地銀行前交給丙○○。於
    94年9 月21日晚上10時許，員警在高雄市小港區○○○○○
    街口「愛國超市」前查獲丙○○。丙○○為掩飾自己真正身
    份，未得乙○○同意，自同日晚上10時37分許起，在高雄市
    政府警察局小港分局漢民派出所（下稱漢民派出所），出示
    乙○○之汽車駕照及身分證，向承辦員警冒稱自己係「乙○○」，接續在附表編號1 至4 號所示交通事故談話紀錄表、
    酒精濃度測試表、高雄市政府警察局小港分局94年9 月22日
    調查筆錄、權利告知書上偽造「乙○○」之署名及指印數枚
    （數目詳如附表編號1 至3 號所示）及在附表編號５、6 號
    所示，具有存證、收據性質之高雄市政府警察局舉發違反道
    路交通管理事件通知單收受通知聯簽章欄、夜間偵訊同意書
    上同意人簽章欄，偽造「乙○○」之署名及指印（數目詳如
    附表所示），表示收受及知悉各該文書內容之證明，並持之
    交回受承辦警員而行使之，均足生損害於「乙○○」本人及
    偵查犯罪機關對於文書製作與偵查犯罪之正確性。嗣於同年
    11月17日，丙○○為免害及乙○○及因良心不安，於員警尚
    未發覺其上開行使偽造私文書犯罪前，即主動至高雄市政府
    警察局漢民派出所，坦承其上開冒「乙○○」名義應訊及簽
    名捺印等情，並接受裁判。案經高雄地方法院檢察署檢察官
    自動檢舉偵查起訴。
二、認定事實所憑之證據：
  (一)被告丙○○於警詢、偵訊及本院審理時之自白（見偵一卷第
    4 、5 頁、第25至27頁、偵二卷第30、31、37、38頁、本院
    卷第20、30頁）。
  (二)證人王怡萍於警詢、偵訊中之陳述及證述（見警卷第9 、10
    頁、偵一卷第26、27頁）、被害人甲○○於警詢、偵訊中之
    指述及證述（見警卷第6 至8 頁、偵一卷26至28頁）。
  (三)被害人乙○○於警詢中之陳述（見偵一卷第6 、7）。
  (四)甲○○之診斷證明書、道路交通事故現場圖、調查報告表
    (一)、(二)各1 份及被告駕駛之車輛照片4 幀（見警卷第13頁、
    第16至18頁、第23、24頁）。
  (五)乙○○（實為丙○○）94年9 月22日警詢筆錄、權利告知書
    、交通事故談話紀錄表、酒精濃度測試紙、夜間偵訊同意書
    、高雄市政府警察局舉發違反道路交通管理事件通知單各1
    份（見警卷第3 至5 頁、第11、12、14、15頁）。
  (六)內政部警政署刑事警察局95年1 月2 日刑紋字第0940198548
    號鑑驗書1 份（見偵一卷第41頁）。
三、被告為警查獲後，冒名「「乙○○」應訊，使承辦員警誤信
    其為「乙○○」本人，其於附表編號1 至4 號所示之交通事
    故談話紀錄表、酒精濃度測試表、高雄市政府警察局小港分
    局94年9 月22日調查筆錄、權利告知書上偽造「乙○○」之
    署名及指印，使承辦員警誤信其為「乙○○」本人而進行偵
    查，自足以生損害於「乙○○」本人及偵查犯罪機關對於文
    書之製作與偵查犯罪之正確性。又被告在上開酒精濃度測試
    單之「受測者」欄（本件被告誤簽於施測者欄）偽造「乙○○」之署名並捺指印，此與警詢筆錄後之被詢問人簽名性質
    無異，僅係證明受測者為何人，該等簽名並非收領該單據，
    亦無表示另外製作何種文書，是被告此部分僅係偽造署押。
    另被告於警方踐行刑事訴訟法第95條等所定告知程序時，於
    權利告知書之「被告知人」欄下偽簽「乙○○」之署名並捺
    指印，該權利告知書實質上與警詢筆錄無異，並未表示另外
    製作何種文書，故應論以偽造署押罪（最高法院94年8 月12
    日台文字第0940000506號函及91年度台非字第294 號判決意
    旨參照），是公訴人誤認被告於酒精濃度測試單、權利告知
    書上偽造「乙○○」之署名及捺指印，係構成偽造私文書，
    均尚有未洽。另被告於附表編號5 、6 所示具有存證、收據
    性質之高雄市政府警察局舉發違反道路交通管理事件通知單
    收受通知聯簽章欄、夜間偵訊同意書上同意人簽章欄，偽造
    「乙○○」之署名及指印，依其內容足以表示其係偽以「乙○○」名義，出具證明被冒名人「已收受舉發違反道路交通
    管理事件通知單」、「同意接受夜間訊問」之用意（參見刑
    事確定裁判審查要旨第20輯第49頁中關於夜間偵訊同意書部
    分），自屬刑法第210 條規定之私文書，又雖上開夜間偵訊
    同意書之內容係警察事先印製，然此不過為便利之措施，被
    告既明知其內容，自可決定是否簽署，既仍執意冒名應訊而
    在其上偽造被冒名者之署押，則該事先印製之內容即為被告
    採為自己之一定意思表示，而屬刑法第210 條規定之私文書
    。被告於簽名及按指印後，再交付承辦員警，顯然對於該等
    文書之內容有所主張，自亦足以生損害於「乙○○」本人及
    偵查犯罪機關對於文書製作與偵查犯罪之正確性。又按行為
    後法律有變更者，適用行為時之法律。但行為後之法律有利
    於行為人者，適用最有利於行為人之法律，刑法第2 條第1
    項定有明文。查被告行為後，刑法第51條、第62條規定均業
    於94年1 月7 日修正公布，並均於95年7 月1 日施行，行為
    時刑法第51條第5 款規定：「宣告多數有期徒刑者，於各刑
    中之最長期以上，各刑合併之刑期以下，定其刑期。但不得
    逾20年」，裁判時刑法第51條第5 款則規定：「宣告多數有
    期徒刑者，於各刑中之最長期以上，各刑合併之刑期以下，
    定其刑期。但不得逾30年」，另行為時刑法第62條係規定自
    首「減輕其刑」，然裁判時刑法第62條則規定自首為「得減
    輕其刑」，茲經比較結果，裁判時法均未較為有利，從而應
    依刑法第2 條第1 項前段規定，適用行為時法，併予敘明。
四、核被告所為，係犯刑法第185 條之4 肇事逃逸罪、第217 條
    第1 項偽造署押罪及同法第216 條、第210 條之行使偽造私
    文書罪。被告為規避刑責，冒名應訊，以單一犯意，於密接
    時、地接續偽簽其妹「乙○○」之姓名及捺指印，其以一接
    續行為，同時觸犯單純偽造署押及偽造私文書罪，二罪間應
    屬一行為觸犯二罪名之想像競合關係（刑事確定裁判審查要
    旨第十九輯第96頁參照），應從一重偽造私文書罪處斷，公
    訴人認應成立牽連犯，尚有未當，併予敘明。被告偽造私文
    書後復持以行使，偽造之低度行為應為行使之高度行為所吸
    收，不另論罪。被告所犯上揭肇事逃逸及行使偽造私文書罪
    二罪間，犯意各別，行為互殊，應予分論併罰。又被告於員
    警尚未發覺其上開行使偽造私文書犯行前，即於94年11月17
    日主動至高雄市政府警察局漢民派出所，坦承其上開冒「乙○○」名義應訊及行使偽造私文書，並接受裁判等情，此有
    高雄市政府警察局小港分局調查筆錄1 份在卷可按，堪認其
    所為，已符合刑法自首之要件，是就被告行使偽造私文書罪
    部分，應依行為時刑法第62條前段規定減輕其刑。爰審酌被
    告前有賭博罪前科（不構成累犯），並曾因酒後駕車而經高
    雄地方法院檢察署檢察官為緩起訴處分，有臺灣高等法院被
    告前案紀錄表1 份在卷可按，其駕駛動力交通工具肇事致被
    害人甲○○於傷後，竟未行必要救護措施即駕駛車輛逃逸，
    復為警查獲後，又偽冒「乙○○」名義應訊，行為誠有不該
    。惟念被告犯後自首其冒「乙○○」名應訊之情，並於警詢
    、偵訊及本院審理時均能坦認犯行，被害人甲○○雖懷有身
    孕但所受傷勢尚屬輕微，被告並已與被害人甲○○達成和解
    ，有和解書1 份附卷可參（見偵二卷第39頁），另被害人乙○○亦表示不願追訴（見偵一卷第7 頁調查筆錄）及被告犯
    罪之動機、目的、手段、智識程度、生活狀況暨檢察官對本
    案科刑範圍之意見等一切情狀，認檢察官就肇事逃逸部分之
    科刑意見，應堪採酌，然就偽造文書部分之科刑意見，略嫌
    過重，且未論及被告該當自首之規定，故未為本院所採，而
    分別量處如主文所示之刑，並定其應執行之刑。又被告前未
    曾因故意犯罪受有期徒刑以上刑之宣告，有臺灣高等法院被
    告前案紀錄表1 份在卷可按，其因一時失慮偶罹刑典，犯後
    已知錯坦認犯行，顯有悔意，並已與被害人甲○○達成和解
    ，有和解書1 份附卷可參，另被害人乙○○亦表示不願追訴
    ，已如前述，其上揭犯行經此刑之宣告，當知所警惕，信無
    再犯之虞，本院認所宣告之刑以暫不執行為適當，爰併諭知
    緩刑4 年，以啟自新。又被告在附表（編號1 至6 號）文件
    上所偽造之「乙○○」之署押（含署名及指印），不問屬於
    犯人與否，均應依刑法第219 條之規定，併予宣告沒收之。
據上論斷，應依刑事訴訟法273 條之1 第1 項、第284 條之1 、
第299 條第1 項前段、第310 條之2 、第454 條第1 項，刑法第
2 條第1 項前段、第185 條之4 、第216 條、第210 條、第217
條、第55條、第62條前段（行為時）、第51條第5 款（行為時）
、第74條第1 項第1 款、第219 條，判決如主文。
本案經檢察官黃雯麗到庭執行職務。
中    華    民    國    95    年    7     月    31    日
                  交通法庭  法  官  林永村
以上正本證明與原本無異。
如不服本判決，應於判決送達後10日內，向本院提出上訴狀。
中    華    民    國    95    年    7     月    31    日
                            書記官  李祥銘
附表：
┌─┬────────┬───────┬───────┐
│編│ 文  件  名  稱 │偽造「乙○○」│備          註│
│號│                │之署名及指印數│              │
│  │                │目            │              │
├─┼────────┼───────┼───────┤
│1 │高雄市政府警察局│署名2枚       │參警一卷第20頁│
│  │交通大隊事故談話│指印7枚       │              │
│  │紀錄表          │              │              │
├─┼────────┼───────┼───────┤
│2 │酒精濃度測試表  │署名1枚       │參警一卷第15頁│
│  │                │指印1枚       │              │
├─┼────────┼───────┼───────┤
│3 │高雄市政府警察局│署名3枚       │參警一卷第3至5│
│  │小港分局94年9月2│指印8枚       │頁（原本置於偵│
│  │2日調查筆錄     │              │一卷第45頁證物│
│  │                │              │袋內）        │
├─┼────────┼───────┼───────┤
│4 │權利告知書      │署名1枚       │參警一卷第11頁│
│  │                │指印1枚       │（原本置於偵一│
│  │                │              │卷第45頁證物袋│
│  │                │              │內）          │
├─┼────────┼───────┼───────┤
│5 │高雄市政府警察局│署名1枚       │參警一卷第14頁│
│  │舉發違反道路交通│              │              │
│  │管理事件通知單  │              │              │
├─┼────────┼───────┼───────┤
│6 │夜間偵訊同意書  │署名1枚       │參警一卷第12頁│
│  │                │指印1枚       │（原本置於偵一│
│  │                │              │卷第45頁證物袋│
│  │                │              │內）。        │
└─┴────────┴───────┴───────┘
附錄本判決論罪之法條：
中華民國刑法第185條之4
駕駛動力交通工具肇事，致人死傷而逃逸者，處6 月以上5 年以
下有期徒刑。
中華民國刑法第216條
（行使偽造變造或登載不實之文書罪）
行使第210 條至第215 條之文書者，依偽造、變造文書或登載不
實事項或使登載不實事項之規定處斷。
中華民國刑法第210條
（偽造變造私文書罪）
偽造、變造私文書，足以生損害於公眾或他人者，處5 年以下有
期徒刑。
中華民國刑法第217條
（偽造盜用印章印文或署押罪）
偽造印章、印文或署押，足以生損害於公眾或他人者，處3 年以
下有期徒刑。
盜用印章、印文或署押，足以生損害於公眾或他人者，亦同。


司法院資訊處製作；財團法人民間司法改革基金會備份。
